最　高　行　政　法　院　判　決　　　　　　　　　九十一年度判字第二一六七號
　　上　訴　人　甲○○
　　被 上訴 人　勞工保險局
　　代　表　人　乙○○
右當事人間因勞保事件，上訴人對於中華民國九十年八月十四日臺北高等行政法院八
十九年度訴字第九一四號判決，提起上訴，本院判決如左：
　　主  文
上訴駁回。
上訴審訴訟費用由上訴人負擔。
　　理  由
本件上訴人起訴主張略以：一、上訴人以其患風濕性心臟病，於民國（下同）六十六
年在台大醫院置換主動脈瓣及僧帽瓣狹窄，置換後遺存顯著障礙，終身祇能從事輕便
工作，已達勞工保險殘廢給付標準表第四十七項及勞工保險條例第五十五條按第七等
級「胸腹部臟器機能遺存顯著障害，終身祇能從事輕便工作者」，應給付四四○日之
規定。惟被上訴人核定殘廢程度符合勞工保險殘廢給付標準表第五十二項第十二等級
，發給一○○日殘廢給付，顯有違誤。二、被上訴人任意改變上訴人經保險人（被上
訴人）自設或特約醫院所為診斷之信賴，以其特約之簡國龍醫師之意見拒絕給付，顯
有違背「授權明確性原則」、「信賴保護原則」及「逾越權限或濫用權力」之違法。
固然於勞工保險條例第五十六條規定：「保險人於審核殘廢給付認為有複檢必要時，
得另行指定醫院或醫師複檢。」惟查，被上訴人顯然僅有於認為有複檢必要時，得另
行指定醫院或醫師複檢之審核權限而已，並無任何法令明文規定或明確授權，被上訴
人得違背保險契約當事人雙方之公平正義，任意改變上訴人經保險人自設或特約醫院
所為診斷之信賴，而為保險給付之審核。否則，被上訴人之行為，顯然構成「逾越權
限或濫用權力之行政處分」之違法。據此，被上訴人按第七等級給付四四○日（即新
臺幣四四四、四○○元）」之給付標準，給付予上訴人，不但對於法令有所誤解，而
且已構成違背法令致損害上訴人權利及法律上之利益之違法。三、按「行政行為應受
法律及一般法律原則之拘束」、「行政行為，非有正當理由，不得為差別待遇。」行
政程序法第四條及第六條分別訂有明文。因此，相同殘廢給付案例，皆經保險人自設
或特約醫院之醫師，根據勞工保險殘廢給付標準表胸腹部臟器障害系列附註之規定，
綜合審定其給付等級，理應一體援引適用，以示公允。茲提證被上訴人曾經給付與上
訴人相同之案例，如訴外人廖寶忠因心臟雙瓣膜置換手術案及訴外人鄭女士風濕性心
臟病合併主動脈瓣逆流案，被上訴人均核定為第四十七項第七等級給付，足證本件被
上訴人亦應如上訴人所請求給付始為合法。又本件起訴後，上訴人曾到高雄榮民總醫
院複檢，亦請傳複檢醫師到庭說明，且上訴人因嚴重肺高壓及嚴重二尖瓣逆流、喘、
併兩下肢水腫，因而自九十年七月六日起在高雄榮民總醫院住院接受心導管檢查，其
肺動脈高壓，嚴重二尖瓣逆流，至今仍在住院中。複檢醫師趙家鼎明白表示，即使開
刀治療，其生命仍有非常嚴重之死亡威脅，足證上訴人已病入膏肓，且已達永不能復
原之程度等情，爰請判決將原處分及訴願決定均撤銷，被上訴人並應再給付上訴人三
四三、四○○元，及自八十八年二月八日起至給付日止按年利率百分之五計算之利息
。
被上訴人則以：一、被上訴人於審核保險給付事件時，除以被保險人或受益人檢附之
保險資料、診斷書等資料予以審核外，如有必要，亦須另外徵詢專科醫師意見或實地
派員訪查瞭解實情，此由勞工保險條例第二十八條、第五十六條及同條例施行細則第
六十一條規定保險人（即被上訴人）為審核保險給付，得調查有關之文件、得另行指
定醫院或醫師複檢即明，否則前述條文賦予被上訴人審核之權限即形同具文。是被上
訴人除審核上訴人所提出之診斷書外，就其病歷及手術恢復情形，綜合衡量，並請專
業醫師作醫事評定，決定上訴人所患符合殘廢給付何等級，要屬當然。二、殘廢給付
標準表分等級之目的，乃在於就不同之病情及程度，給付不同等級，以維護「真正的
平等」，故雖同為心臟術後患者，然因個案術後恢復情形不同，給付等級自有差異，
是被上訴人審核上訴人之診斷書，並就其病歷記載手術恢復情形，依殘廢給付標準表
之目的及精神，核定上訴人符合上開標準表第五十二項第十二等級，並無違法可言。
三、被上訴人於審核殘廢給付時認有無複檢之必要，係依事實已臻明確與否而定，本
件上訴人之診斷書及病歷記載已足以認定，複檢即非屬必要。上訴人稱被上訴人特約
專業醫師審查意見確有矛盾或值商榷之處，乃上訴人誤解所致。四、本件起訴後，上
訴人已於九十年四月四日至高雄榮民總醫院複檢，經將上訴人之勞工保險診斷書、病
歷等資料，送請被上訴人特約專科醫師審查結果，上訴人雖有心房纖維顫動及二尖瓣
中度狹窄及閉鎖不全，但未達「永不能復原」之程度，且核醫檢查顯示左心射出分數
為○、六六，功能正常，原核付第五十二項第十二等級並無錯誤等語，作為抗辯。
原審斟酌全辯論意旨及調查證據之結果，以：按「被保險人因普通傷害或罹患普通疾
病，經治療終止後，如身體遺存障害，適合殘廢給付標準表規定之項目，並經保險人
自設或特約醫院診斷為永久殘廢者，得按其平均月投保薪資，依同表規定之殘廢等級
及給付標準，一次請領殘廢補助費，．．．。」、「被保險人領取普通傷病給付期滿
，或其所患普通傷病經治療一年以上尚未痊癒，如身體遺存障害，適合殘廢給付標準
表規定之項目，並經保險人自設或特約醫院診斷為永不能復原者，得比照前項規定辦
理。」為勞工保險條例第五十三條所規定。依勞工保險殘廢給付標準表「胸腹部臟器
障害」第四十七項：「胸腹部臟器機能遺存顯著障害，終身只能從事輕便工作者。」
按第七等級核發四四○日殘廢給付。第五十二項「胸腹部臟器遺存障害者」按第十二
等級發給一○○日給付。查上訴人於八十七年十二月十五日申請殘廢給付，據其所送
高雄醫學院附設中和紀念醫院出具之殘廢診斷書影本記載：「上訴人風濕性心臟病於
六十六年十月十九日在台大醫院住院開刀治療現在本院門診追蹤治療，上訴人心臟主
動脈瓣置換後殘存顯著障害，終身只能從事輕便工作。」經被上訴人特約專業醫師就
上訴人於該院之病歷及診斷書審查意見記載：「根據高醫診斷書及病歷記載，上訴人
因風濕性心臟病於六十六年十月十九日在台大醫院開刀，作主動脈瓣膜置換手術，手
術成功後病人在高醫追蹤，其二尖瓣是作整形手術，自八十四年十月二十四日門診記
載有運動呼吸急促的情形，在八十六年四月有類似腦中風的徵象，在住院期間並無如
食道超音波的資料來確定是否心臟引起，而後在門診追查也無再抱怨或復發，因此建
議判定為五十二項十二等級。」被上訴人乃以其所患符合勞工保險殘廢給付標準表第
五十二項第十二等級，核發一○○日殘廢給付一○一、○○○元。又上訴人於九十年
四月四日至高雄榮民總醫院複檢，經被上訴人將勞工保險複檢殘廢診斷書、病歷等資
料，送請其特約專科醫師審查結果為：上訴人雖有心房纖維顫動及二尖瓣中度狹窄及
閉鎖不全，但未達「永不能復原」之程度，且核醫檢查顯示，左心射出分數為○、六
六，功能正常，原核付第五十二項第十二等級，並無錯誤。此有上訴人工保險複檢殘
廢診斷書、病歷及被上訴人特約專科醫師審查意見附卷可稽。又查被上訴人於審核保
險給付事件時，除以被保險人或受益人所檢附之保險文件、診斷書等資料予以審核外
，如有必要，亦須另外徵詢專科醫師意見或實地派員訪查瞭解實情，此由勞工保險條
例第二十八條、第五十六條及同條例施行細則第六十一條規定即明。是被上訴人除審
核上訴人所提出之診斷書外，就其病歷及手術恢復情形，聘用專業醫師提供醫學專業
意見後，綜合衡量判斷，決定上訴人所患符合殘廢給付之等級，於法並無不合。至於
上訴人檢附坊間書刊所刊載殘廢案例，主張其殘廢部位、程度，與本件相似，應比照
按第四十七項第七等級給付乙節，查雖同為心臟術後患者，因各案術後恢復情形不同
，給付等級自有差異，本件被上訴人就上訴人申請殘廢給付之核定，如上所述，既無
何違法之處，縱被上訴人核定之其他案例給付等級與本件不同，係屬個案綜合判斷審
查之結果，原法院不受其拘束，上訴人訴請比附援引，殊難執為其有利之論據。又本
件事證已臻明確，上訴人聲請訊問許勝雄醫師、陳惇杰醫師，盧怡旭醫師及複檢醫師
趙家鼎，核無必要。以本件原處分之認事用法，均無違誤，審議審定及一再訴願決定
遞予維持，俱無不合，因將上訴人之訴駁回，經核於法並無違背。按當事人所舉證據
之證明力，事實審法院有衡情斟酌之權，苟已斟酌全辯論意旨及調查證據之結果，而
未違背論理或經驗法則，不得遽指為違法。原審依上訴人至高雄榮民總醫院複檢，並
經被上訴人將相關病歷等資料，送請其特約專科醫師審查結果，認為原核付第五十二
項第十二等級並無錯誤，核與勞工保險條例第二十八條、第五十六條及同條例施行細
則第六十一條規定無違，難謂原判決有不適用法規或不備理由及理由矛盾之違法。上
訴人主張原審既然認為與被上訴人特約專業醫師之診斷有所出入，理應依據職權傳訊
雙方之專科醫師出庭，以查明真相。然上訴人複檢後，原審復未依法獨立審斷或囑託
鑑定或徵詢專業法律人員出庭陳述意見，任由被上訴人將該資料送交專科醫師審查，
顯有違誤云云，殊無足採。次查關於殘廢給付之請領，係依被保險人身體殘存障害，
適合殘廢給付標準表所列項目之殘廢等級給與之，尚難以上訴人所舉其他個案之審查
結果，比附援引作為認定本件殘廢等級之論據。上訴人援引訴外人廖寶忠因心臟雙瓣
膜置換手術案及訴外人鄭女士風濕性心臟病合併主動脈瓣逆流案，認為本件違反「平
等原則」及「行政自我拘束原則」云云，亦無可採。另查「中華民國身心障礙手冊」
核發之機構及其認定障礙之輕重標準，均與本件不同。上訴人以勞工保險殘廢給付標
準表中將殘障等級分為十五級，「勞工保險殘廢診斷明書」將上訴人殘障判定為第七
級，正與「中華民國身心障礙手冊」所判定為中度重器障殘障相符云云，於法自屬無
據。上訴論旨，執以上各點並就原審取捨證據、認定事實之職權行使不當為由，指摘
原判決違法，求為廢棄，難認有理由，應予駁回。
據上論結，本件上訴為無理由，爰依行政訴訟法第二百五十五條第一項、第九十八條
第三項前段，判決如主文。
中　　華　　民　　國　　九十一　　　年　　　十二　　　月　　　五　　　　日
                    最 高 行 政 法 院  第 四 庭
                                審 判 長 法  官　　　廖　政　雄
                                         法  官　　　趙　永　康
                                         法  官　　　林　清　祥
                                         法  官　　　鍾　耀　光
                                         法  官　　　姜  仁  脩
右  正  本  證  明  與  原  本  無  異
　　　　　　　　　　　　　　　　　　　　 法院書記官　蘇  金  全
中　　華　　民　　國　　九十一　　　年　　　十二　　　月　　　五　　　　日
